【裁判字號】    99,台上,767
【裁判日期】    990204
【裁判案由】    違反兒童及少年性交易防制條例
【裁判全文】
最高法院刑事判決              九十九年度台上字第七六七號
上  訴  人  台灣高等法院檢察署檢察官
上  訴  人
即  被  告  甲○○
選任辯護人  巫宗翰律師
被      告  乙○○
上列上訴人等因被告等違反兒童及少年性交易防制條例案件，不
服台灣高等法院中華民國九十八年十二月九日第二審更審判決（
九十七年度上更(二)字第六０三號，起訴案號：台灣桃園地方法院
檢察署九十年度偵字第一七四九六號），提起上訴，本院判決如
下：
    主  文
原判決撤銷，發回台灣高等法院。
    理  由
本件原判決認定上訴人即被告甲○○、被告乙○○有如其事實欄
所載之犯行，而撤銷第一審關於渠等部分之科刑判決，改判仍變
更檢察官起訴法條，論處甲○○成年人與未滿十八歲之人共同連
續意圖營利而媒介使未滿十八歲之人為性交易罪刑；乙○○成年
人與未滿十八歲之人共同意圖營利而媒介使未滿十八歲之人為性
交易，未遂罪刑，固非無見。
惟查：(一)、犯兒童及少年性交易防制條例第二十三條之罪（含未
遂犯），經宣告逾有期徒刑一年六月之刑者，不予減刑，中華民
國九十六年罪犯減刑條例第三條第一項第八款定有明文。本件原
判決認定甲○○、乙○○（下稱甲○○等）分別係犯兒童及少年
性交易防制條例法第二十三條第二項、第五項意圖營利而媒介，
使未滿十八歲之人為性交易既遂、未遂之罪，各判處有期徒刑三
年六月及二年，則其等之宣告刑已逾有期徒刑一年六月，應不得
依上開條例減刑。乃原判決於撤銷第一審該部分之判決改判時，
竟認甲○○等所犯合於上開減刑條例之相關規定，就所處有期徒
刑三年六月及二年，分別諭知減為有期徒刑一年九月及一年，顯
有適用法則不當之違法。(二)、被告以外之人於審判外之言詞或書
面陳述，除法律有規定者外，不得作為證據，刑事訴訟法第一百
五十九條第一項定有明文。而所謂法律有規定者，即包括同法第
一百五十九條之一至同條之五所規定傳聞證據具有證據能力之例
外情形。故如欲採被告以外之人於審判外之言詞，即如警詢或檢
察官偵查中之言詞為證據時，須符合法律所規定之例外情形，方
得認其審判外之陳述有證據能力，並於判決中說明其符合傳聞證
據例外可信之情況及心證理由，否則即有違證據法則及判決不備
理由之違法。原判決採納證人即同案被告○○○於警詢之供詞為
論處甲○○等犯罪之部分依據（見原判決第五頁倒數第三行以下
至第六頁第十一行）。然前揭證據係屬被告以外之人於審判外之
言詞陳述，為傳聞證據，稽諸原審筆錄，乙○○之辯護人已爭執
該警詢陳述之證據能力（見原審更(二)卷第五九頁），原判決竟泛
謂其餘卷證資料之證據能力，被告等及其辯護人均不爭執，自均
有證據能力等旨（見原判決第四頁第一行以下），有與卷內資料
不相適合之違法。(三)、有罪之判決書，應記載犯罪事實，刑事訴
訟法第三百零八條定有明文。所謂犯罪事實，係指符合犯罪構成
要件之具體社會事實，諸如犯罪之時間、地點、手段以及其他該
當於犯罪構成要件而足資認定既判力範圍之具體社會事實，均應
為明確之記載，始足為適用法律之依據。兒童及少年性交易防制
條例第二十三條第二項所定意圖營利而媒介，使未滿十八歲之人
為性交易罪，係以被害人之年齡為構成要件，固不以行為人明知
被害人為未滿十八歲之人為必要，但仍須證明行為人具不確定故
意，亦即行為人須預見被害人係未滿十八歲之人，且對於媒介未
滿十八歲之人為性交易並不違背其本意，始足當之。此行為人主
觀上之犯意，為犯罪之責任要件，乃犯罪事實不可或缺部分，非
但須於判決事實欄內詳予記載，且應於理由內敘明所憑之證據及
其認定之理由。又少年事件處理法第八十五條第一項成年人與未
滿十八歲之人共同實施犯罪，而加重其刑者，固不以其明知共同
實施犯罪者，為未滿十八歲之人為必要，但仍須證明該成年人有
與未滿十八歲之人共同實施犯罪之不確定故意，始足當之。原判
決事實欄記載甲○○於民國九十年十月九日起至同年月十二日止
，與○○○、○○○（均經判處罪刑確定）、綽號「小林」、「
老闆」及未滿十八歲之少女○○○（姓名、年籍詳卷），基於意
圖營利媒介性交易之概括犯意聯絡，以所載之分工方式，媒介當
時未滿十八歲之大陸籍女子○○（姓名、年籍詳卷）與不特定人
為性交易，平均一日接客二至三次；同年月十二日凌晨許，甲○
○續前揭犯意，與乙○○、○○○、綽號「小林」、「老闆」、
○○○等人，基於同一犯意聯絡，由○○○、乙○○在○○市○
○路○○號○○○○附近等候，○○經甲○○以車載至該賓館後
，由○○○陪同至賓館房間與佯裝男客之警員見面，○○○並收
取新台幣五千元之性交易費，俟林○脫卸衣物準備性交時，為警
當場逮獲而未得逞；理由內併論以甲○○、乙○○上揭意圖營利
而媒介，使未滿十八歲之人為性交易既、未遂罪刑，甲○○併為
連續犯等情（見原判決第十頁五）。但(1)甲○○自上載時間，究
有如何之多次媒介○○與不特定人，為如何態樣之性交易等攸關
犯罪構成要件之具體社會事實，原判決並未調查釐清明確認定，
僅籠統載稱媒介○○與不特定人為性交易，平均每日接客二至三
次，理由內亦未詳予說明所憑之證據及其認定之理由，自有理由
欠備及證據調查未盡之違誤。
(2)對於甲○○等究係明知○○為未滿十八歲之人，而媒介為性交
  易？抑或有媒介未滿十八歲之人為性交易之不確定故意？事實
  欄亦未明白認定，詳細記載，致事實未臻明確，本院自無從為
  適用法律當否之判斷。(3)甲○○等究係明知○○○為未滿十八
  歲之少年？抑或對之具有不確定故意？此法定量刑之加重條件
  ，事實欄固可無庸記載，惟理由內仍須說明所憑認定之證據，
  方足資為適用法律當否之判斷依據。原判決就上情於理由內未
  為說明，遽予論處甲○○等成年人與未滿十八歲之人意圖營利
  而媒介使未滿十八歲之人為性交易罪刑，並均依少年事件處理
  法第八十五條第一項之規定加重其刑（見原判決第十頁倒數第
  六行以下），同有理由不備之違法。(四)、有罪之判決書，須將
  認定之犯罪事實詳記於事實欄，然後於理由內逐一說明其所憑
  之證據及其認定之理由，以使事實與理由兩相一致，方為合法
  。倘事實欄已有敘及，而理由內未加說明，為理由不備，理由
  內已為說明，而事實欄無此記載，則理由失其依據，其判決當
  然違法。依原判決認定之事實，乙○○僅參與九十年十月十二
  日凌晨之犯行，且與○○○間無營利媒介未滿十八歲之人為性
  交易之犯意聯絡，惟理由內則說明乙○○與○○○間，亦有犯
  意聯絡及行為分擔，均為共同正犯（見原判決第十頁第十五至
  十七行），致理由失其依據，亦非適法。
(五)、卷宗內之筆錄及其他文書可為證據者，
審判長應向當事人、代理人、辯護人或輔佐人宣讀或告以要旨，
為刑事訴訟法第一百六十五條第一項所明定。事實審法院於審判
期日就文書證據踐行上揭調查程序，旨在使被告澈底了解該等文
書記載之內容及意涵，而為充分之辯論，以使法院形成正確之心
證。故文書證據如未經法院於審判期日依照上揭法定程序踐行調
查，即不得作為事實判斷之依據。原判決採納證人○○○於警詢
之證詞，資為論處甲○○等犯罪之部分證據（見原判決第五頁倒
數第三行以下）。惟稽之原審審判筆錄之記載，審判長於審判期
日並未依法踐行宣讀或告以要旨該證詞內容之調查證據程序，予
甲○○等辯論之機會（見原審更(二)卷第一五五頁以下審判筆錄）
，遽採為斷罪之依據，自屬違背法令。甲○○等行為後，兒童及
少年福利法第七十條第一項前段就成年人與少年共同實行犯罪者
，亦有加重其刑之明文，原判決未為新舊法律之比較適用，併有
可議。上訴意旨均執以指摘原判決此部分為不當，非無理由，應
認仍有發回更審之原因。原判決不另為無罪諭知部分，基於審判
不可分原則，併予發回。
據上論結，應依刑事訴訟法第三百九十七條、第四百零一條，判
決如主文。
中    華    民    國  九十九  年    二    月    四    日
                      最高法院刑事第十一庭
                          審判長法官  石  木  欽
                                法官  洪  佳  濱
                                法官  韓  金  秀
                                法官  段  景  榕
                                法官  周  煙  平
本件正本證明與原本無異
                                      書  記  官
中    華    民    國  九十九  年    二    月    八    日
                                                      ｓ

司法院資訊處製作；財團法人民間司法改革基金會備份。
